臺灣高雄地方法院刑事判決　　　　　　　　　　　　九十三年度訴字第二二七號
　　公　訴　人　臺灣高雄地方法院檢察署檢察官
　　被　　　告　乙○○
　　指定辯護人　本院公設辯護人　丙○○
右列被告因強盜等案件，經檢察官提起公訴（九十三年度偵字第一五五二九號），本
院判決如左：
    主  文
乙○○意圖為自己不法之所有，以強暴至使不能抗拒，而取他人之物，累犯，處有期
徒刑伍年壹拾月。
    事  實
一、乙○○與丁○○原係男女朋友關係，乙○○曾於民國九十年間，因過失傷害案件
    ，經本院以九十年度交易字第三四三號刑事判決判處有期徒刑三月，經上訴由臺
    灣高等法院高雄分院以九十年度交上易字第二二三號刑事判決撤銷原判決改判處
    有期徒刑六月確定，並於九十年十二月二十八日易科罰金執行完畢，詎其竟不知
    悔改，基於意圖為自己不法所有之犯意，於九十三年八月二日晚上七時四十五分
    ，至位於高雄縣鳳山市○○○路一００巷十一之二號三樓之丁○○住處外等候，
    嗣丁○○自外處返家之際，乙○○即徒手拉扯丁○○提掛於左手手臂內之手提包
    ，經丁○○反抗，乙○○遂以徒手抓住丁○○左手並撞擊牆壁約五、六次之強暴
    方式，使丁○○左手手腕上之手鐲，因撞擊斷裂而割傷丁○○，致丁○○受有左
    腕背部切割傷二點五公分乘以零點二公分及右背瘀青一公分乘以一公分傷害，至
    使丁○○因手部疼痛不能抗拒後，取走丁○○左手手臂提掛之手提包一個【內有
    中國信託商業銀行股份有限公司（下稱中國信託銀行）現金卡一張及現金新臺幣
    （下同）五千元】及左手中之ＮＥＣ廠牌行動電話一具得手後，迅速下樓並自前
    揭手提包內取走中國信託銀行現金卡一張及現金五千元，而將前揭手提包一個及
    行動電話一具均丟棄在上址一樓樓梯間後逃逸，並於同日基於以不正方法利用自
    動付款設備取得他人財物之犯意，持丁○○所有前揭現金卡，至位於高雄縣鳳山
    市○○○路某處萊爾富超商內之自動提款櫃員機，利用先前其與丁○○交往期間
    得知之現金卡密碼，以前揭不正方式取得之丁○○設定之現金卡密碼輸入自動櫃
    員機提款一次，而使前揭自動櫃員機陷於錯誤，而提領現金一萬四千五百元得手
    且供己花用，並將前揭現金卡丟棄於高雄市前鎮區○○○路與鎮海路口。嗣經丁
    ○○報警處理，於九十三年八月二日晚上十時四十二分，為警聯繫乙○○至高雄
    縣政府警察局鳳山分局五甲派出所，並在乙○○駕駛車牌號碼Ｇ七─○○九三號
    自用小客車右前座腳踏板下、高雄市前鎮區○○○路與鎮海路口及高雄縣鳳山市
    ○○○路一００巷十一之二號一樓樓梯間等處分別查獲其強盜及盜領之現金餘款
    一萬七千四百元、上開中國信託銀行現金卡一張、行動電話一具，始知上情。
二、案經高雄縣警察局鳳山分局報請臺灣高雄地方法院檢察署檢察官偵查起訴。
    理  由
一、訊據被告乙○○於本院審理時固供承有於右揭時、地，取得被害人丁○○之前揭
    財物等情，惟矢口否認有何強盜及以不正方法利用自動付款設備取得他人財物之
    犯行，辯稱：其於警詢時感覺很疲勞且未供稱強盜被害人丁○○手提包等財物等
    語，因丁○○表示欲分手，然其與丁○○同居於上址期間之生活費均由其支付，
    且所賺得薪資交由丁○○保管，其要求丁○○應償還部分支出，遭丁○○拒絕後
    ，其自行在上址同居屋內電視櫃前之茶几桌下拿取丁○○所有之皮包及中國信託
    銀行現金卡時，與丁○○發生拉扯，然因地板光滑致兩人均摔倒在地，其並無毆
    打或以撞牆壁之強暴方式取得丁○○上揭財物等語。經查：
  (一)按被告因受強暴、脅迫、利誘、詐欺、疲勞訊問或其他不正方法所為之自白，其
    自白不具證據能力，為刑事訴訟法第一百五十六條第一項所揭櫫，另被告之自白
    如係經檢察官所提出，法院應命檢察官就自白之任意性，指出證明之方法，例如
    由檢察官提出詢問被告之錄音帶或舉出詢問被告及製作筆錄者以外之其他人證，
    作為證明（最高法院七十三年臺上字第五六三八號、同院七十四年臺覆字第十號
    判例要旨參照）。再按訊問被告，應全程連續錄音，必要時並應全程連續錄影，
    筆錄內所載之被告陳述與錄音或錄影之內容不符者，其不符之部分，不得作為證
    據，刑事訴訟法第一百條之一第一項、第二項規定甚明，揆其規範意旨，即在藉
    由全程連續錄音或錄影之方式以擔保筆錄所載之內容確係本於被告之陳述而為，
    並無任何故為出入或匿、飾、增、減之處，俾保證筆錄內容之形式正確性及可信
    性。是以參諸「筆錄內所載之被告陳述與錄音或錄影之內容不符者，其不符之部
    分，不得作為證據」即屬欠缺證據適格性之本旨，依「法所不許，舉輕足以明重
  」之法理，倘訊問被告未依照前揭方式為之，因無以究明並保證筆錄所載內容確
    與被告之陳述具有同一性及完整性，自難認該證據之搜集程序已依一定具有可信
    賴性之程序為之，顯有礙於實體真實之發現，該證據資料即屬欠缺證據能力。經
    查，本院就被告於警詢時之錄音帶當庭進行勘驗結果，認為警詢中警員詢問被
    告之態度平和，採一問一答方式，被告答詢自然，語氣平和，並無精神不濟之情
    況，而且對於警詢中警員詢問之問題，仍會提出質疑及答辯；警詢筆錄第二頁
    倒數第四行至第三頁第六行分別記載被告供述其強盜被害人丁○○財物及強盜財
    物為手提包及中國信託銀行現金卡等語，然被告警詢筆錄錄音帶內容被告僅供述
    其自被害人丁○○處搶來，並無供述致使被害人丁○○不能抗拒，而搶取他人財
    物且警詢中未詢問被告搶得財物之內容，僅提及被告搶到丁○○所有之黑色皮包
    等情，此有本院九十三年十月二十八日勘驗筆錄一份（參見本院九十三年十月二
    十八日審判筆錄第十頁）在卷可稽，是被告警詢筆錄應係出於其任意性而為之，
    應堪認定，被告前揭所辯其警詢中感覺疲勞等語，不足採信，揆諸前開說明，被
    告於警詢筆錄仍具有任意性，然被告警詢中之供述與警詢筆錄之記載，顯有差異
    ，已如前述，是被告警詢筆錄之真實性則顯有瑕疵，應不具證據能力，核先敘明
    。
  (二)右揭犯罪事實，業據證人丁○○於偵訊及本院審理時到庭均證述：其於九十二年
    七月九日認識被告，直至本案發前幾個月前仍是男女朋友關係，並自九十二年十
    月份至九十三年四月間同居，交往期間被告並無提供生活費用，而係由其提供被
    告生活費用，九十三年四月間分手後，其雖亦曾讓被告居住，然九十三年八月二
    日案發時被告係在其住處外等候並未進屋內，被告在屋外看見其出現時，即伸手
    拉其所有之皮包，當時並無人在場，被告神情緊張且未說話，其以手臂勾住皮包
    ，不讓被告取走，並向被告表示欲撥打行動電話報警，惟被告即用手抓住其戴有
    玉鐲之手部撞擊牆壁，致玉鐲斷裂而傷及其手部，其因而鬆手，被告遂將其所有
    皮包內有中國信託現金卡一張、現金五千元及行動電話一具取走，因同居時曾請
    被告以其所有之現金卡領錢，故被告知悉該現金卡密碼後，被告持前揭現金卡盜
    領一萬四千五百元，其待被告離開後，方至警局報案，被告知道其向警方報案才
    至警局等語（參見九十三年十月二十八日本院審判筆錄、偵查卷宗第二十二頁）
    等語，核與證人丁○○於案發當日因傷至惠德醫院就診等情相符，此有該院九十
    三年八月二日惠字第三四一三號診斷證明書一紙在卷可參，復有現場照片十二張
    、贓物認領保管收據、高雄縣警察局鳳山分局五甲派出所受理各類案件紀錄表、
    中國信託銀行九十三年九月一日、同年月二十一日中信銀作業00000000
    000號、0000000000七號函附之交易明細表各一份（參見本院卷宗
    ）附卷可參，爰審酌證人丁○○與被告原屬男女同居關係，雖案發時與被告業已
    分手，然證人丁○○上揭證述於偵訊及本院審理中均為一致相同之證述，且與上
    揭事證相符，況其與被告並無深仇怨恨，應無甘冒刑事訴追之危險，故為虛偽證
    述之必要，其上揭證詞應堪採信，被告上揭所辯無非卸責之詞，不足採信。
  (三)被告辯稱，其與被害人丁○○同居期間，係由其供應生活費且其薪資所得均交由
    被害人丁○○，該現金卡帳戶部分金額為其所有等語，然經證人丁○○於本院審
    理中否認上情（參見同上本院審判筆錄），且證人即禾盟工程企業有限公司負責
    人黃炳憲亦於警詢中證稱：其曾雇請被告，而被告於九十三年六月四日至同年七
    月三十日止陸續向公司預領薪資，分別為七百元、二千元、七千元或一萬元，以
    清償他人借款（參見偵查卷宗第三十一頁第三十二頁），而被告本院審理中亦自
    承，有向地下錢莊借款八萬元，每月利息七千二百元（參見同上本院審判筆錄第
    三十五頁）等語，足徵被告平時經濟能力不佳，且預領薪資係用以清償借款，當
    無餘力支付其與被害人丁○○同居生活費用之事實，應堪認定；況縱被告有將薪
    資所得交由被害人丁○○保管，然被告並非因此即能以上揭強暴方式拿取他人之
    現金卡及現金，且被害人丁○○雖曾告知被告前揭現金卡密碼，以使用現金卡幫
    助被害人丁○○領取現金，然被告取走被害人丁○○之前揭現金卡時，遭被害人
    丁○○反抗及反對等情，亦為被告於本院審理中所自承（參見同上本院審判筆錄
    第三十四頁），均已如前述，足徵被害人丁○○應僅限於請求被告協助領取現金
    時，被告得使用系爭現金卡之密碼，並非無限授權被告於任何時、地均得使用系
    爭現金卡且輸入密碼，憑以領取現金，亦應堪認定，是被告前揭所辯，亦不足採
    信。
  (四)綜上所述，被告上揭所辯，顯係臨訟卸責之詞，均不足採信，本案事證明確，被
    告前揭犯行，應堪認定。
二、按刑法第三百二十八條第一項所稱之「強暴」，指對人之身體，且足以抑制他人
    抵抗程度之有形力之行使；亦即直接或間接對於人之身體施以暴力，壓制被害人
    之抗拒。所稱之「脅迫」指對人，且足以抑制其抵抗程度之惡害通知行為；亦即
    以威嚇加之於被害人，使其精神上產生恐怖之心裡。次按強盜罪之強暴、脅迫，
    祇須抑壓被害人之抗拒或使被害人身體上、精神上，處於不能抗拒之狀態為已足
    ，其暴力縱未與被害人身體接觸，仍不能不謂有強暴、脅迫行為；縱令被害人實
    際無抗拒行為，仍於強盜罪之成立，不生影響（最高法院二十二年度上字第三一
    七號、三十年度上字第三０二三號判例要旨參照）。另按是否「不能抗拒」，除
    應考量行為人所實施之不法手段是否足以抑制通常人之抗拒，使之喪失自由意思
    外，並應就被害人之年齡、性別、性格、體能及當時所處環境等因素，加以客觀
    之考察，以為判別標準（最高法院八十八年度臺上字第二一三二號判決要旨參照
    ）。是被告以手抓住被害人丁○○手部撞擊牆壁後，致被害人丁○○手部受傷而
    取走掛於左手手臂之皮包一個與其內前開財物之行為，堪認係前開所稱之「強暴
    」行為，且被告於無他人在場之處，對被害人施強暴行為，依當時客觀環境觀察
    ，自足以壓抑前開被害人之意思自由，而達不能抗拒之程度，應堪認定。
三、核被告所為，係犯刑法第三百二十八條第一項之強盜罪、第三百三十九條之二第
    一項以不正方法利用自動付款設備取得他人財物罪。又按強盜罪所施用之強暴、
    脅迫手段，祇須足以壓抑被害人之抗拒，使其喪失意思自由為已足，縱令被害人
    並無抗拒行為，仍於強盜罪之成立，不生影響（最高法院三十年上字第三０二三
    號判例要旨參照）；又以強暴、脅迫使人行無義務之事，如係使人交付財物，或
    藉以取得不法之利益，即應成立強盜罪名，不得論以刑法第三百零四條之罪（最
    高法院二十八年上字第三八五三號判例要旨參照）；而犯強盜罪，於實施強暴行
    為之過程中，如別無傷害之故意，僅因拉扯致被害人受有傷害，乃施強暴之當然
    結果，固不另論傷害罪；然因強盜罪非以傷害人之身體為當然之手段，若具有傷
    害犯意且發生傷害之結果，自應另負傷害罪責，如經合法告訴且與強盜罪有方法
    結果之牽連關係，即應依刑法第五十五條之規定處斷（最高法院九十一年度臺上
    字第一四四一號判決要旨參照）。是依上揭所述，被告前開所為係於實施強暴行
    為過程中致被害人受傷，並取得被害人所有之前揭財物，自毋庸另論以強制罪責
    或傷害罪責。被告所犯前開強盜罪及以不正方法利用自動付款設備取得他人財物
    罪二罪間，有方法、結果之牽連關係，屬牽連犯，依刑法第五十五條之規定，應
    從一重之強盜罪處斷。至起訴書漏載被告傷害被害人丁○○之左腕背部切割傷二
    點五公分乘以零點二公分及右背瘀青一公分乘以一公分傷害部分，因與起訴部分
    既具單純一罪之關係，應為起訴效力所及，本院自得併予審究。另查被告曾於九
    十年間，因過失傷害案件，經本院以九十年度交易字第三四三號刑事判決判處有
    期徒刑三月，經上訴由臺灣高等法院高雄分院以九十年度交上易字第二二三號刑
    事判決撤銷原判決改判處有期徒刑六月確定，並於九十年十二月二十八日易科罰
    金執行完畢等情，此有臺灣高等法院被告全國前案紀錄表、本院被告院內索引卡
    紀錄表、臺灣高雄地方法院檢察署刑案資料查註紀錄表各一份在卷可查，其於五
    年內再犯有期徒刑以上之本罪，為累犯，依刑法第四十七條之規定加重其刑。爰
    審酌被告身強體壯，卻不思正途而以強盜之方式強取被害人財物，其犯罪動機及
    方法已屬可議，其行為對社會治安及被害人所生危害非輕，且犯後仍否認犯行，
    態度不佳，惟念其強盜所得財物，業經被害人領回現金一萬七千四百元、前揭現
    金卡及行動電話，此有贓物認領保管收據一紙在卷可查，造成被害人損失非巨等
    一切情狀，量處如主文所示之刑，以為懲儆。
據上論斷，應依刑事訴訟法第二百九十九條第一項前段，刑法第三百二十八條第一項
、第三百三十九條之二第一項、第五十五條、第四十七條，罰金罰鍰提高標準條例第
一條前段，判決如主文。
本案經檢察官甲○○到庭執行職務。
中      華      民      國    九十三    年     十一     月      九      日
                                  臺灣高雄地方法院刑事庭
                                      審判長法官  陳志銘
                                      法      官  莊珮君
                                      法      官  唐中興
右正本證明與原本無異。
如不服本判決，應於判決送達後十日內，向本院提出上訴狀。
                                      書  記  官  陳掌珠
中      華      民      國    九十三    年     十一     月      九      日
附錄本案判決論罪科刑法條：
中華民國刑法第三百二十八條
意圖為自己或第三人不法之所有，以強暴、脅迫、藥劑、催眠術或他法，至使不能抗
拒，而取他人之物或使其交付者，為強盜罪，處五年以上有期徒刑。
以前項方法得財產上不法之利益或使第三人得之者，亦同。
犯強盜罪因而致人於死者，處死刑、無期徒刑或十年以上有期徒刑；致重傷者，處無
期徒刑或七年以上有期徒刑。
第一項及第二項之未遂犯罰之。
預備犯強盜罪者，處一年以下有期徒刑、拘役或三千元以下罰金。
中華民國刑法第三百三十九條之二
意圖為自己或第三人不法之所有，以不正方法由自動付款設備取得他人之物者，處三
年以下有期徒刑、拘役或一萬元以下罰金。
以前項方法得財產上不法之利益或使第三人得之者，亦同。
